臺灣嘉義地方法院民事判決　　　　　　 100年度簡上字第70號
上　訴　人　張耀華
被 上訴 人　楊肇
訴訟代理人　楊治民
上列當事人間請求侵權行為損害賠償事件，上訴人對於中華民國
100年6月30日本院嘉義簡易庭100年度嘉簡字第195號第一審判決
提起上訴，經本院於100年9月14日言詞辯論終結，判決如下：
    主  文
上訴駁回。
第二審訴訟費用由上訴人負擔。
    事實及理由
一、上訴人主張：被上訴人於民國99年10月10日與上訴人同坐遊
    覽車，欲至南投縣埔里鎮修行上課，上車時師姊說吃過早餐
    與拿過早餐的人不要再拿，被上訴人妻子楊鄭芙蓉已經拿過
    還要拿，上訴人小聲告知有拿過就好，不要再拿，被上訴人
    竟於滿座之遊覽車上，以三明治丟擲上訴人，並用手指著上
    訴人大聲辱罵：「張耀華妳不要臉」等語數次，案經刑事判
    決公然侮辱罪確定在案。被上訴人犯後沒有道歉，反捏造不
    實的罪名提告，並於每次開庭時侮辱上訴人，且讓上訴人在
    里內被說成惡霸，上訴人氣到生病住院，連農曆年都不能回
    家，還因被上訴人上訴，大熱天與母親遠赴臺南開庭，被上
    訴人及其訴訟代理人浪費司法資源、態度惡劣，上訴人依侵
    權行為損害賠償之法律關係，請求被上訴人賠償精神及名譽
    損失，原審輕判賠償新臺幣（下同）4,000元，讓人不服等
    語。並為上訴聲明：原判決關於駁回上訴人下列之訴部分及
    該部分假執行之聲請暨訴訟費用之裁判均廢棄；上開廢棄部
    分，被上訴人應再給付上訴人96,000元，及自99年12月31日
    起至清償日止，按年息5％計算之利息。（上訴人於原審聲
    明：被上訴人應給付上訴人50萬元，及自起訴狀繕本送達翌
    日起至清償日止，按年息5％計算之利息；被上訴人應登報
    道歉；請准供擔保宣告假執行。經原審判准被上訴人應給付
    上訴人4,000元，及自99年12月31日起至清償日止，按年息5
    ％計算之利息，駁回上訴人其餘之訴。上訴人提起上訴。）
二、被上訴人答辯以：事發當天上訴人霸佔座位在先，後又阻止
    主辦人發早餐給被上訴人妻子，被上訴人便和上訴人理論，
    發生口角，上訴人主張均非事實。被上訴人曾叫次子楊治民
    帶禮盒偕同里長前往上訴人家中調解未果，為息事寧人而撤
    回妨害自由案件之告訴，上訴人係因感冒生病，並非突發狀
    況，又被上訴人因不服鈞院99年度易字第924號妨害名譽案
    件之判決提起上訴，並非以不實罪名上訴，亦未侮辱上訴人
    ，上訴人無中生有，故意抹黑等語。並為聲明：上訴駁回。
三、上訴人主張兩造於上揭時間同坐遊覽車，欲至南投縣埔里鎮
    ，在車上因拿早餐問題發生爭執，上訴人對被上訴人提起公
    然侮辱之刑事告訴，案經本院99年度易字第924號判決被上
    訴人有罪，被上訴人不服提起上訴，經臺灣高等法院臺南分
    院100年度上易字第178號判決駁回被上訴人之上訴確定在案
    等情，被上訴人不爭執，並經本院調取上開刑事案卷核閱屬
    實，堪信為真。
四、上訴人主張被上訴人有上揭公然侮辱情事，依侵權行為法律
    關係，應賠償上訴人精神及名譽損失等情，被上訴人否認之
    ，並以前揭情詞置辯。則本件爭點在於：被上訴人應否負侵
    權行為賠償責任，賠償金額若干為適當。經查：
  (一)本件經調閱相關刑案即臺灣高等法院臺南分院100年度上易
    字第178號妨害名譽案件之所有刑事案卷，上訴人、被上訴
    人夫妻於99年10月10日均參加「諾那華藏精舍嘉義道場」舉
    辦至南投縣埔里鎮一日遊（放生、蹺塔、誦經）活動，因同
    坐一部遊覽車，於當日上午8時許，兩造在同部遊覽車上因
    拿取早餐之事發生口角，被上訴人竟基於侮辱他人名譽之犯
    意，公然在滿座的遊覽車上，於特定多數人得以共見共聞之
    情況下，向上訴人丟擲三明治，並大聲辱罵：「張耀華妳不
    要臉」等語數次等情，除經上訴人指證外，被上訴人於本院
    刑事庭審理時坦承有講「張耀華妳不要臉」那句話（見本院
    99年度易字第924號刑事卷第12頁），核與證人張素梅、李
    麗花證述情節相符（見臺灣嘉義地方法院檢察署99年度他字
    第1543號偵查卷第13頁、99年度偵字第8720號偵查卷第8頁
    ；本院99年度易字第924號刑事卷第41、44頁），並經證人
    胡金枝、江春儀、吳陳素梅證稱張素梅、李麗花確有參加當
    天的活動（見臺灣高等法院臺南分院99年度上易字第66、67
    、68、143頁）。參以證人張素梅、李麗花於本院原審審理
    時，亦均證稱被上訴人在遊覽車上有丟食物並說上訴人不要
    臉等語（見本院原審卷第51、54頁），足認被上訴人確有上
    開公然侮辱行為，且上訴人所為業經本院99年度易字第924
    號及臺灣高等法院臺南分院99年度上易字第178號刑事判決
    有罪確定，上訴人主張被上訴人有上開妨害名譽之侵權行為
    乙節，堪予採認。
  (二)按因故意或過失，不法侵害他人之權利者，負損害賠償責任
    ；又不法侵害他人之身體、健康、名譽、自由、信用、隱私
    、貞操，或不法侵害其他人格法益而情節重大者，被害人雖
    非財產上之損害，亦得請求賠償相當之金額，民法第184條
    第1項前段、民法第195條第1項前段分別定有明文。又名譽
    有無受損害，應以社會上對個人評價是否貶損作為判斷之依
    據，苟其行為足以使他人在社會上之評價受到貶損，不論其
    為故意或過失，均可構成侵權行為，其行為不以廣佈於社會
    為必要，僅使第三人知悉其事，亦足當之。最高法院90年臺
    上字第646號判例意旨可資參照。本件被上訴人於上揭時、
    地向上訴人丟擲三明治並以「不要臉」一詞辱罵上訴人，衡
    以社會常情，上訴人於多數人共見共聞之狀態下遭受蔑視情
    詞，致貶抑其社會地位，心理感覺難堪而受有精神上痛苦，
    被上訴人公然辱罵之侵權行為與上訴人所受非財產上損害間
    ，存有相當因果關係，被上訴人依上揭規定請求非財產上損
    害賠償，於法有據，應予准許。
  (三)按非財產上之損害，其核給之標準固與財產上損害之計算不
    同，然非不可斟酌雙方身分資力與加害程度，及其他各種情
    形核定相當之數額，最高法院51年臺上字第223號判例意旨
    可資參照。本院審酌上訴人為42年出生，高中畢業，已婚，
    現為志工，名下有存款及6筆不動產；被上訴人則為21年出
    生，高中畢業，為退伍軍人，月領2萬餘元月退俸，名下有
    存款及2筆不動產，均為兩造自承在卷（見原審卷第33、34
    頁），並有兩造稅務電子閘門財產所得調件明細表在卷可憑
    ，再徵以兩造於遊覽車上口角爭執及被上訴人辱罵情節，案
    經刑事判決確定，上訴人所受精神上痛苦之程度、兩造之身
    分、地位、經濟狀況等一切情狀，認上訴人對被上訴人請求
    之金額以4,000元為適當，逾此部分不應准許。
五、綜上，上訴人依民法第195條第1項前段規定，請求被上訴人
    給付非財產上損害賠償4,000元及自起訴狀繕本送達翌日即
    99年12月31日起至清償日止按年息5％計算之利息，為有理
    由，逾此部分之請求，為無理由。原審審認上訴人請求損害
    賠償在4,000元之範圍內為有理由，為上訴人部分勝訴、部
    分敗訴之判決，並依職權宣告假執行，於法並無違誤，上訴
    意旨指摘原判決不當，求予廢棄改判，為無理由，應予駁回
    。
六、本件事證已臻明確，兩造其餘攻擊防禦方法及未經本院援用
    之證據，核與判決之結果不生影響，爰不一一論駁，併此敘
    明。
七、據上論結，本件上訴為無理由，依民事訴訟法第436條之1第
    3項、第449條第1項、第78條，判決如主文。
中    華    民    國  100    年    9    月    28    日
                  民事第三庭  審判長法  官  黃茂宏
                                    法  官  曾宏揚
                                    法  官  陳端宜
以上正本係照原本作成。
本判決不得上訴。
中    華    民    國  100    年    9    月    28    日
                                    書記官  馬嘉蓮